【裁判字號】    97,訴,9
【裁判日期】    970326
【裁判案由】    身心障礙者保護法
【裁判全文】
高雄高等行政法院裁定
                                     97年度訴字第00009號
原      告  崇大新城管理委員會
代  表  人  甲○○
被      告  屏東縣政府
代  表  人  乙○○縣長
上列當事人間身心障礙者保護法事件，原告不服內政部中華民國
96年11月2日台內訴字第0960169170號訴願決定，提起行政訴訟
，本院裁定如下：
    主  文
原告之訴駁回。
訴訟費用由原告負擔。
    理  由
一、按「原告之訴，有左列各款情形之一者，行政法院應以裁定
    駁回之。．．．：10、起訴不合程式或不備其他要件者。」
    行政訴訟法第107條第1項第10款定有明文。又行政訴訟法第
    4條第1項規定：「人民因中央或地方機關之違法行政處分，
    認為損害其權利或法律上之利益，經依訴願法提起訴願而不
    服其決定，或提起訴願逾3個月不為決定，或延長訴願決定
    期間逾2個月不為決定者，得向高等行政法院提起撤銷訴訟
    。」故提起撤銷訴訟，以經過合法之訴願程序為前提要件，
    其未經合法之訴願程序，遽行提起行政訴訟，自非法之所許
    。次按訴願自機關之行政處分書或決定書達到之次日起，應
    於30日內提起之，訴願法第14條第1項定有明文。若逾越30
    日之不變期間而提起訴願，自為法所不許。復按「訴願應具
    訴願書，載明左列事項，由訴願人或代理人簽名或蓋章：1
    、訴願人之姓名、出生年月日、住、居所、身分證明文件字
    號。如係法人或其他設有管理人或代表人之團體，其名稱、
    事務所或營業所及管理人或代表人之姓名、出生年月日、住
    、居所。．．．3、原行政處分機關。4、訴願請求事項。5
    、訴願之事實及理由。6、收受或知悉行政處分之年、月、
    日。．．．。」「訴願應附原行政處分書影本。」「受理訴
    願機關認為訴願書不合法定程式，而其情形可補正者，應通
    知訴願人於20日內補正。」「訴願事件有左列各款情形之一
    者，應為不受理之決定：1、訴願書不合法定程式不能補正
    或經通知補正逾期不補正者。2、提起訴願逾法定期間．．
    ．」訴願法第56條第1項、第2項、第62條、第77條第1、2款
    亦有明文。
二、本件原告因身心障礙者保護法事件，經被告以民國95年9月
    14日屏府建管字第0950183023號行政處分，裁處新台幣（下
    同）6萬元，並限期命改善在案。訴外人白省三建築師（乃
    原告社區無障礙設施原設計單位）於96年1月18日向被告申
    訴，請求撤銷原處分，經被告以96年6月15日屏府建管字第
    0960121971號函通知略以申訴人並非原處分之相對人或利害
    關係人，請求撤銷原處分顯非適格當事人等語，該函副本亦
    送達原告，原告遂於96年8月17日具函被告，以係受處分人
    地位，請求撤銷原處分；經被告將該函以係原告訴願之聲請
    ，移送訴願管轄機關內政部審議，此有原處分書及上開函文
    附卷足稽。嗣內政部認原告所提訴願書函僅有1頁，事實、
    理由部分之記載不全，亦未載明收受或知悉行政處分之年、
    月、日，復未蓋訴願人（即原告）委員會章，程式多有欠缺
    （有原告所提訴願書原本附訴願卷可稽）；乃於96年9月10
    日以台內訴字第0960142177號函請原告於文到20日內依法補
    具原處分書影本及訴願書，載明不服之訴訟標的、訴願事實
    及理由，並請於訴願書上加蓋委員會章及代表人章，否則逾
    期即以不合法定程式為不受理之決定，該函亦於96年9月20
    日送達原告，有上開內政部函（稿）及訴願文書郵務送達證
    書附訴願卷可憑；嗣因原告逾期未為補正，訴願機關內政部
    乃以96年11月2日台內訴字第0960169170號訴願決定，從程
    序上為訴願不受理之決定（該訴願決定書誤載原處分為被告
    96年6月15日屏府建管字第0960121971號通知白省三函，此
    核屬應由訴願機關更正事項），揆諸首揭訴願法規定，並無
    違誤。原告既未經合法之訴願，復行提起本件撤銷訴訟，依
    首開所述，顯非合法。次查，本件原告於95年9月18日即已
    接獲並知悉被告原處分之內容，此有原處分及掛號郵件收件
    回執附於原處分卷可佐，則原告遲至96年8月17日始向內政
    部提起訴願，亦已逾上開法定不變期間，揆諸首開說明，亦
    為法所不許，應予駁回。又本件原告之訴既不合法，其實體
    上之主張及陳述，自無庸審酌，併此敘明。
三、依行政訴訟法第107條第1項第10款、第104條、民事訴訟法
    第95條、第78條，裁定如主文。
中    華    民    國    97    年     3    月   26     日
              高雄高等行政法院第二庭
                          審判長法官  江  幸  垠
                                法官  戴  見  草
                                法官  簡  慧  娟
以上正本係照原本作成。
如不服本裁定，應於裁定送達後10日內以書狀敘明理由，經本院
向最高行政法院提出抗告（須按對造人數附具繕本）。
中    華    民    國    97    年     3    月   26     日
                              書記官  蔡  玫  芳


司法院資訊處製作；財團法人民間司法改革基金會備份。
